臺灣臺中地方法院民事裁定
111年度重訴字第333號
原      告  蔡政潔  

被      告  陳進廷  
訴訟代理人  江彗鈴律師
當事人間返還土地等事件，本院裁定如下：
    主    文
本件於臺中高等行政法院111年度訴字第208號行政訴訟事件終結
確定前，停止訴訟程序。
    理  由
一、按訴訟全部或一部之裁判，以他訴訟之法律關係是否成立為
    據者，法院得在他訴訟終結前，以裁定停止訴訟程序；前項
    規定，於應依行政爭訟程序確定法律關係是否成立者準用之
    ，民事訴訟法第182條第1項、第2項前段定有明文。又民事
    或刑事訴訟之裁判，以行政處分是否無效或違法為據者，應
    依行政爭訟程序確定之；前項行政爭訟程序已經開始者，於
    其程序確定前，民事或刑事法院應停止其審判程序，行政訴
    訟法第12條亦有明定。
二、原告起訴主張：伊前就其所有臺中市○○區○○段0000地號土地
    ，與被告成立耕地三七五租約（下稱系爭耕地租約），經清
    水區公所准由原告收回自耕，並經清水地政事務所於民國11
    1年2月17日塗銷租約登記，被告仍無權占有系爭土地，並享
    有相當於租金之不當得利，爰依民法第767條第1項前段、第
    179條規定及系爭耕地租約之約定，請求被告返還系爭土地
    並自111年3月11日起至返還日止，每日新臺幣（下同）500
    元相當於租金之不當得利等語。
三、經查：
　㈠耕地租約期滿時，有出租人不能自任耕作、出租人所有收亦
    足以維持一家生活、出租人因收回耕地，致承租人失其家庭
    生活依據等情形，出租人不得收回自耕，耕地三七五減租條
    例第19條第1項定有明文。又出租人或承租人對耕地准否收
    回自耕之核定與調處，如有不服，應依訴願法第1條或行政
    訴訟法第1條循行政爭訟程序，以提起訴願、再訴願、行政
    訴訟之程序請求救濟，故關於耕地是否准出租人收回自耕之
    爭議事項，應由行政機關審查核定，非普通法院所得裁斷（
    司法院大法官解釋第128號、最高法院87年度台上字第2958
    號判決意旨參照）。
　㈡臺中市清水區公所於111年1月24日以清區農字第1110001680
    號函表示依照耕地三七五減租條例第19條第1項規定，准由
    出租人收回自耕（本院卷第19頁），經被告提起訴願經駁回
    後，被告於同年9月2日以臺中市清水區公所為被告，訴請撤
    銷原行政處分和訴願決定，並回復耕地三七五租約登記，有
    被告提出之起訴狀可證（上有臺中高等行政法院收件章，見
    本院卷一第395頁）。
　㈢從而，原告主張是否有理由，取決於臺中市清水區公所為准
    許原告收回自耕之行政處分是否合法生效。則本件民事訴訟
    之裁判自以行政處分是否無效為先決要件，應由認定先決事
    實之行政法院先為裁判，以該確定裁判所認定之事實，作為
    民事法院裁判時認定事實之基礎，故於系爭行政訴訟程序終
    結確定前，應停止本件訴訟程序。
四、爰裁定如主文。
中　　華　　民　　國　　111 　年　　11　　月　　10　　日
                    民事第一庭　  法  官  蕭一弘
正本係照原本作成。
如不服本裁定，應於裁定送達後10日內向本院提出抗告狀，並繳
納抗告費新臺幣1，000 元。　　　　　　　　　
中　　華　　民　　國　　111 　年　　11　　月　　10　　日
                                  書記官  黃馨萱